臺灣高等法院高雄分院刑事判決　　　　　　　　　九十一年度交上易字第一九五號
　　上　訴　人　臺灣屏東地方法院檢察署檢察官
　　被　　　告　甲○○
右上訴人因被告過失致死等案件，不服台灣屏東地方法院九十一年度交訴字第三五號
中華民國九十一年六月二十日第一審判決（起訴案號：台灣屏東地方法院檢察署九十
一年度偵字第五０九號），提起上訴，本院判決如左：
    主  文
原判決撤銷。
甲○○因過失致人於死，處有期徒刑捌月。
    事  實
一、甲○○領有小型車普通駕駛執照，於民國九十年十一月二十日下午八時四十分許
    ，駕駛車牌號碼ＦＡ─三四三八號自用小客貨車，沿屏東市○○路由西往東方向
    行駛，途經屏東市○○○路與瑞光路有號誌之交岔路口，擬左轉往瑞光路北行，
    適遇潘銘宏無照駕駛ＨＴ９─二八五號機車載丙○○，沿屏東市○○○路由東往
    西方向行駛對向駛來。甲○○應注意左轉彎車應讓直行車先行，以防危險發生。
    而依當時情況並無不能注意之情事，竟疏於注意，未留意前方及交岔路口車輛之
    動態，而貿然於路口左轉行駛，致其所駕駛自小客貨車，閃煞不及，右側前門處
    撞及適時駛至之ＨＴ９─二八五號機車車頭人車俱倒，導致潘銘宏受有腦挫傷、
    陰囊血腫等傷害，經送醫後不治死亡。丙○○受有左手腕骨裂傷之傷害。甲○○
    於肇事後，偵查犯罪之機關尚末發覺前，即向警方報案，並主動向前來處理車禍
    之警員坦承為肇事者，嗣並接受裁判。
二、案經甲○○自首及屏東縣警察局屏東分局報請台灣屏東地方法院檢察署檢察官相
    驗屍體後自動檢舉及丙○○告訴後偵查起訴。
    理  由
一、訊據被告甲○○對於在右揭時、地發生交通事故，並導致被害人潘銘宏死亡及告
    訴人丙○○受傷等事實均坦承不諱，惟辯稱：當時我行經車禍地點欲左轉瑞光路
    時，我有看左右沒有來車，才慢慢通過，而被害人機車就很快撞過來，致我剎車
    不及，才撞上我的車云云。
二、經查：
  (一)惟前揭犯罪事實，業據告訴人丙○○、被害人潘銘宏之父乙○○指訴綦詳，核與
    目擊證人張貴宏於警訊時證述之情節相符（見偵查卷第十一、十二頁）。此外，
    復有警製道路交通事故調查報告表、屏東市國仁醫院診斷證明書一紙及現場照片
    十九幀在卷可稽。又被害人潘銘宏係因本件車禍死亡，亦經臺灣屏東地方法院檢
    察署檢察官督同法醫師相驗明確，並製有勘驗筆錄、驗斷書及相驗屍體證明書等
    附卷可憑。
  (二)按汽車行駛時，駕駛人應注意行駛至交岔路口，轉彎車應讓直行車先行，道路交
    通安全規則第一百零二條第一項第第六款定有明文。此為一般駕駛人應注意並能
    注意之事項，被告甲○○既經正常程序考領駕照，為有駕駛經驗之人，對於上開
    交通安全規則自知之甚稔，而肇事當時係夜間有照明、天候晴朗、四線道、路面
    柏油、標線清晰、有快慢車道劃分、正常號誌交岔路口、乾燥、無缺陷、視距良
    好、無障礙物，有前開道路交通事故調查報告表存卷可考，足見依當時狀況被告
    並無不能注意之情狀，是被告甲○○能注意而疏未注意其為轉彎車，未讓被害人
    潘銘宏所駕駛之直行車先行即搶先左轉，二車因而發生互撞，並造成被害人潘銘
    宏死亡及告訴人丙○○傷害之結果，被告有違前開規定之注意義務，其上述駕駛
    行為，顯有過失；且被告為肇事主因，本件肇事責任經送台灣省高屏澎區車輛行
    車事故鑑定委員會鑑定，認「被告左轉彎車未讓直行車先行為肇事原因」，有九
    十一年一月四日高屏澎鑑字第九一００六０號函暨所附鑑定意見書足憑  （見相
    驗卷第四九、五十頁），復經原審法院送臺灣省車輛行車事故覆議鑑定委員會鑑
    定結果，亦認定「被告轉彎車未讓直行車先行為肇事主因，被害人無照駕駛及未
    注意警前方路況為肇事次因」，有九十一年四月九日府覆議字第九一０三三五號
    函暨所附覆議意見書附卷足憑，衡情應以後者為較正確可信。雖被害人與有過失
    ，但潘銘宏因此次車禍不治死亡，告訴人丙○○因此次車禍受傷，與被告之過失
    駕駛行為有相當因果關係。
    綜上所述，本件事證已甚明確，被告前揭犯行，堪以認定。
三、核被告甲○○所為，係犯刑法第二百七十六條第一項之過失致死罪及同法第二百
    八十四條第一項之過失傷害罪。被告係以一行為觸犯上開二罪名，為想像競合犯
    ，依刑法第五十五條之規定，應從較重之過失致死罪處斷。又被告於犯罪未發覺
    前向前往處理之警員杜吉昌自首肇事，業據證人即警員杜吉昌於原審法院審理時
    到庭證述明確，稱：「我到現場之前不知道誰是肇事者，是到達後被告自己告訴
    我的。」等語甚詳，應依刑法第六十二條之規定減輕其刑。
四、原審為科刑之判決，固非無見。惟(一)地方法院及其分院應設交通法庭辦理交通案
    件，交通法庭得為專庭或指定專人公交通法庭名義行之，道路交通案件處理辦法
    第五條、第六條分別定有明文。本件被告駕車過失致人於死及過失傷害人，屬交
    通案件，依法自應由交通法庭名義為審判，乃原審法院竟由普通刑事庭名義為之
    ，此有原審審理筆錄及原審法院判決正本在卷可稽，其法院之組織難謂適法（最
    高法院八十九年度台上字第七六八六號判決意旨參照）。(二)被告與被害人雙方已
    成立民事和解，原審不及審酌，亦有未合。檢察官循告訴人之請求上訴意旨主張
    未依業務過失論罪及肇事致一死一傷，量刑過輕，指摘原判決不當，有關量刑部
    分，尚非全無理由（指摘業務過失部分，經查被告非職業駕駛人，亦非以駕駛為
    其附隨業務，此部分自非可取），且原判決確有如上所述可議之處，即屬無可維
    持，應由本院撤銷改判，爰審酌被告之品行、其為肇事之主因及造成被害人死亡
    、告訴人受傷之結果、被告犯後之態度已與死者家屬及告訴人達成民事和解，有
    台灣屏東地方法院民事和解筆錄可按，但尚未履行等一切情狀，量處有期徒刑捌
    月。
據上論斷，應依刑事訴訟法第三百六十九條第一項前段、第三百六十四條、第二百九
十九條第一項前段，刑法第二百七十六條第一項、第二百八十四條第一項、第五十五
條、第六十二條前段、罰金罰鍰提高標準條例第一條前段，判決如主文。
本案經檢察官陳新慶到庭執行職務。
中    華    民    國     九十一     年       九       月     二十五     日
                              臺灣高等法院高雄分院刑事第四庭
                                  審判長法官  蕭權閔
                                        法官  陳吉雄
                                        法官  陳啟造
右正本證明與原本無異。
不得上訴。
                                      書記官  白蘭
中    華    民    國     九十一     年       九       月     二十七     日
本件論罪科刑法條：
刑法第二百七十六條第一項：
因過失致人於死者，處二年以下有期徒刑、拘役或二千元以下罰金。
                                                                    Ａ
